最高法院刑事判決　　　　　　　　　　　　　　　八十六年度台上字第五五五五號
　　上訴人　羅明誼
　　被　告　甲○○
右上訴人因自訴被告偽造文書等罪案件，不服台灣高等法院台中分院中華民國八十五
年十一月五日第二審判決（八十五年度上訴字第一八七六號、自訴案號：台灣彰化地
方法院八十五年度自字第六九號），提起上訴，本院判決如左：
    主  文
上訴駁回。
    理  由
按刑事訴訟法第三百七十七條規定：上訴於第三審法院，非以判決違背法令為理由，
不得為之。是提起第三審上訴，應以原判決違背法令為理由，係屬法定要件。且必須
依據卷內資料為具體之指摘，並足據以辨認原判決已具備違背法令之形式，始屬相當
。本件原審依憑證人徐光輝之證言，及卷附上訴人於民國七十五年四月十四日與張萬
生、張永林、徐文祥（即徐光輝之子）簽訂土地（三七五租約）承租權讓渡契約書為
證。該土地承租權讓渡契約書第四條約定：「本約讓渡土地，乙方（即上訴人）於得
分割移轉為甲方（即張萬生等人）名義之同時，乙方及保證人負責辦理分割暨移轉登
記為甲方名義。」、第八條「本約讓渡土地於得分割移轉登記之同時，乙方同意按甲
方目前所使用之範圍分割移轉之。」足證上訴人有協助移轉、分割系爭土地之契約上
義務。暨代為上訴人書具委託書委託被告甲○○辦理代書事宜，並簽名立會之證人陳
良輝（上訴人妹婿）於第一審證稱：「（問：為何要交印鑑證明﹖）徐光輝說土地已
賣，要我們協議佃農如何分配土地，八十一年九月八日到代書處協議，代書說要印鑑
證明及戶籍謄本。」等事證，認定上訴人所以交付印鑑證明、戶籍謄本係為履行上述
讓渡契約之義務，而被告係依上訴人委託之本意，辦理土地買賣、分割、所有權移轉
登記、終止三七五租約等手續；不能證明被告犯有自訴意旨所云，牽連犯刑法第二百
十條偽造文書罪及第三百四十二條背信罪之事實。爰維持第一審諭知被告無罪之判決
，駁回上訴人在第二審之上訴。已詳其所憑之證據及認定之理由。從形式上觀察，
顯無認定事實不依證據或理由不備等違法情形存在。上訴人上訴意旨略以，原審上訴
人胞弟羅憲三對取得一六九地號土地一事無異議，而認定上訴人委託被告處理之事務
超出委託書所載範圍，顯出於推測，有違證據法則。上訴人固於七十五年間轉讓耕作
權予張永林等人，但並不表示在十年後應無條件為他人炒作土地作「人頭戶」。被告
為張萬生取得土地所有權之方便，以不知情之上訴人為系爭土地之買受人及出賣人，
顯然已逾受委託之範圍，原判決推論上訴人確有委託被告辦理系爭土地買賣事宜，顯
然適用法則不當等語。並未具體指摘原判決認事、採證及所為論斷有何違背法令；僅
係為單純之事實爭執，或泛詞指摘原判決違反法則，而專憑己見，就證據之證明力任
意爭執，殊非適法之第三審上訴理由。其上訴違背法律上之程式，應予駁回。
據上論結，應依刑事訴訟法第三百九十五條前段，判決如主文。
中      華      民      國    八十六    年      九      月      十九    日
                              最高法院刑事第十庭
                                  審判長法官  吳  雄  銘
                                        法官  池  啟  明
                                        法官  陳  宗  鎮
                                        法官  石  木  欽
                                        法官  吳  火  川
      右正本證明與原本無異
                                              書  記  官
中      華      民      國    八十六    年      九      月    二十四    日
